臺灣臺中地方法院刑事判決　　　　　　　　　　　　九十二年度易緝字第六三一號
　　被　　　告　甲○○
　　選任辯護人　王能幸律師
右列被告因詐欺案件，經檢察官提起公訴（八十七年度偵字第二六一八六號），本院
判決如左：
    主  文
甲○○無罪。
    理  由
一、公訴意旨略以：被告甲○○明知已無支付能力，竟意圖為自己不法之所有，於民
    國（下同）八十七年九月十五日，簽發已拒絕往來之票號ＨＢ0000000號
    ，面額新台幣（下同）二十七萬八千元，第一商業銀行鹿港分行為付款人，同年
    月二十日期之支票一張（下稱系爭支票），持至台中市○○路一六０巷四弄四十
    一號三樓，向乙○○調借廿七萬八千元，誆稱屆期必能支付票款，使乙○○陷於
    錯誤，而交付現金二十七萬八千元予甲○○，詎甲○○取得借款後即逃匿無蹤，
    支票屆期亦不獲付款，乙○○始知受騙。因認被告甲○○涉犯刑法第三百三十九
    條第一項之詐欺取財罪嫌等語。
二、按犯罪事實應依證據認定之，無證據不得認定犯罪事實，刑事訴訟法第一百五十
    四條第二項定有明文。
三、公訴意旨認被告甲○○涉犯刑法第三百三十九條第一項之詐欺取財罪嫌，無非以
    告訴人乙○○之指訴，並有被告所簽發之支票、退票理由單影本各一張在卷可稽
    ，被告所簽發之支票係拒絕往來戶無法兌現，於借款之初應知已無清償能力，借
    款後旋即逃匿無蹤，顯有詐欺之故意等語，為其論罪之依據。
四、訊據被告固不諱言確有向人借用該二十七萬八千元等情，惟堅決否認有何詐欺取
    財之犯行，辯稱：我於八十二年九月間，簽發系爭支票之際，尚未被列為拒絕往
    來戶，系爭支票發票日欄處之年應是八十二年而非八十七年，系爭支票有遭竄改
    ，又我於八十二年九月間，因生意上的週轉，不得己才簽發系爭支票，向地下錢
    莊借錢，實際在本件借錢之前，我已有數次簽發支票向地下錢莊借錢，並均有兌
    現，其後因生意擴充太快，造成週轉不靈，始無法清償，我並無詐欺之意等語。
    經查：
（一）告訴人乙○○於偵查中陳稱：被告甲○○以有急用為由，在其住處，持系爭支
      票，向其借款二十七萬八千元，言明支票到期一定會兌現，詎於到期即避不見
      面等語（詳見偵查卷第十五、二十三頁反面），於本院八十八年二月二十二日
      審理時陳稱：於八十七年九月十五日下午，我與被告約在漢神百貨，我交付二
      十七萬八千元現金，他給我系爭支票等語，其後於本院審理時陳稱：我不認識
      在法庭上的甲○○，系爭支票是我於八十四年剛退伍時，自李基華處轉過來的
      ，目前系爭支票原本已不見了，應該是看了發票人的關係才告他等語，本院復
      就為何其於偵查中及本院八十八年二月二十二日審理時能指述明確，本次改稱
      不知道等情，詳加詢問，其答以：我是有一點印象，但是確實想不起來，我只
      在台中市○○路住了一下子而已等語（以上詳見本院九十三年三月二日審理筆
      錄），是就以上告訴人之於偵審中之陳述以觀，其陳述前後矛盾不言可諭，其
      於偵查中之指述是否可信，實非無疑？
（二）被告自八十二年八月三十日領用支票五十張，票號自0000000至000
      0000，至八十二年九月二十一日止，已兌付二十張等情，有第一商業銀行
      鹿港分行九十三年二月二十六日函及其所函附之支票存款明細分類帳在卷可參
      ，而系爭支票為該本支票的第五張，依習慣其簽發的順序必然在前；再者，本
      院向台灣票據交換所函查被告所有退票記錄，而前揭領用之二十張兌現日期均
      在八十二年九月二十一日之前，惟獨系爭支票簽發日期竟會在五年之後，確殊
      難想像，又被告退票記錄大都集中在八十二年間，八十三、八十四年亦各只有
      八張及一張退票，八十五年亦只有一張退票，最後退票者係系爭之八十七年九
      月廿五日之系爭支票一張，有該所九十二年十二月廿四日函一份在卷可按，是
      就被告退票記錄以觀，苟系爭支票確係於八十七年九月二十日始簽發，何以在
      系爭支票票號之後之票號或已兌現或於八十二年九月二十一日之後之八十二年
      間即已退票，為何僅有該系爭支票單獨至八十七年九月廿五日始退票呢？顯見
      系爭支票退票時間與常情不符，無從遽認為真實，再參以系爭支票發票欄處之
      八十七之「７」年與面額處之「７」二者的寫法明顯不同，及告訴人乙○○於
      本院審理時將之改列證人加以交互詰問時其改稱：系爭支票約於八十四年間自
      李基華處轉過來等語，則被告辯稱其於八十二年九月間，簽發系爭支票之際，
      尚並未被列為拒絕往來戶，系爭支票發票日欄處之年應是八十二年而非八十七
      年，系爭支票有遭竄改等情，應堪採信。
五、綜上所述，告訴人乙○○於偵查中之指述確有瑕庛，而被告辯稱其簽發系爭支票
    之際尚無退票記錄，核與卷內資料相符，無從證明被告確有於借款之初，有對告
    訴人施以詐術，自難僅因系爭支票有退票記錄即推論其有詐欺之犯意，至於被告
    辯稱系爭支票係向地下錢莊借錢時所簽發的等情，雖無從查證，惟與本案之判斷
    ，並不生影響，附此敘明。此外，復查無其他積極證據足資證明被告有何詐欺犯
    行，不能證明被告犯罪，自應為無罪之諭知。
據上論斷，應依刑事訴訟法第三百零一條第一項，判決如主文。
中        華        民        國    九十三    年    三    月  十六    日
                                臺灣台中地方法院刑事第十二庭
                                     審判長   法  官  吳  進  發
                                              法  官  莊  深  淵
                                              法  官  唐  敏  寶
右正本證明與原本無異。
如不服本判決，應於判決送達後十日內向本院提出上訴狀，上訴於臺灣高等法院臺中
分院( 須附繕本 )。
                                              書記官
中    華    民    國      九十三      年       三      月     十六    日
